臺灣臺北地方法院民事判決　九十一年度訴字第二六三四號
　　原　　　告　乙○○
　　被　　　告　甲○○
右當事人間請求返還借款事件，本院判決如左：
    主      文
原告之訴駁回。
訴訟費用由原告負擔。
    事      實
甲、原告方面：
壹、聲明：
    被告應給付原告新台幣（下同）八十三萬零二十四元，及自民國九十年十二月三
    十日起，至清償日止，按週年利率百分之五計算之利息。
貳、陳述：
一、緣被告於九十年十二月二十四日，經訴外人銘園園藝行及銘園營造廠（原告以「
    銘園公司」稱之）全權授權，就該園藝行及營造廠積欠原告之款項為結算，確認
    尚欠原告九十四萬零二十四元未償還，並約定清償日期為九十年十二月三十日，
    被告並願就上開款項之清償擔任保證人，此有原證一即被告於九十年十二月二十
    八日立具之「確定證明書」可證，且經該園藝行及營造廠之負責人簡銘辰於其向
    台灣士林地方法院刑事庭對原告提起刑事偽造文書自訴案之審理庭，自承其曾授
    權被告處理系爭債務之結算清償事宜，並經當庭核對上開確定證明書所蓋用之印
    章，確與該園藝行之印章相符在卷，從而被告辯稱上開確定證明書係被他人盜用
    所作成云云，自不足採信。
二、上開清償期屆至後，銘園園藝行及銘園營造廠僅清償其中十一萬元，尚餘八十三
    萬零二十四元借款（下稱系爭借款）未依約清償，其負責人簡銘辰並避不見面，
    原告乃要求被告就系爭借款負清償責任，詎為被告拒絕，經一再催索無效，爰依
    兩造所訂定之上開確定證明書提起本件訴訟，請求被告如數給付系爭款項八十三
    萬零二十四元，及自九十年十二月三十日起，至清償日止，按週年利率百分之五
    計算之利息。
參、證據：提出下列證據為證：
    原證一：本院九十一年度促字第一五八五三號支付命令影本一件。
    原證二：九十年十二月二十八日立具之「確定證明書」影本一件。
    原證三：被告所簽發之支票及退票理由書影本各三紙。
    原證四：台灣士林地方法院民事庭九十一年三月十六日士院儀民林九十一促字第
            六四六號函影本一件。
    原證五：本院非訟事件處理中心九十一年五月一日北院文非促字第一七七八三號
            通知影本一件。
    原證六：「銘園營造廠」之營造業登記證書影本一件。
    原證七：「臺北市營利行號基本資料」（銘園園藝行）影本一件。
    原證八：「銘園營造廠」之「切結書」影本一件。
    原證九：「銘園營造廠」之銀行存摺封面影本一件。
    原證十：「工程契約書」影本一件。
    原證十一：「債權證明文件」（含書狀繕本一件、支票及退票理由單二紙、存摺
              節本一紙、債權金額清單一紙、檢討會會議記錄二紙、估價單二紙及
              簡易合約書一件，均影本）。
    原證十二：「銘園結算清單」影本一件。
    原證十三：「銘園結帳清單（確定證明書）」影本一件。
    原證十四：蓋印「銘園園藝行」、「簡銘辰」及「甲○○」之印文影本一件。
    原證十五：「勞工保險被保險人投保資料表（明細）」影本一件。
    原證十六：「應付款證明書」影本一件。
    原證十七：被告之戶籍謄本（影本）一件。
乙、被告方面：
壹、聲明：
    原告之訴駁回。
貳、陳述：
    系爭款項係訴外人銘園園藝行及銘園營造廠與原告間之債權債務關係，與被告無
    關，被告並非系爭借款之保證人，更非連帶保證人，原告請求被告就系爭借款負
    連帶清償責任，自無依據。且原告所提原證一之確定證明書，非由銘園園藝行及
    銘園營造廠所製作，其上所載之日期與兩造實際見面之日期亦不一致。原證八之
    切結書，雖係由銘園營造廠所製作，惟其相對人並非原告，亦非立具予原告收受
    。
參、證據：提出下列證據為證：
    被證一：九十年十二月二十八日立具之「確定證明書」影本一件。
    被證二：蓋印「銘園園藝行」、「簡銘辰」及「甲○○」之印文正本一件。
    被證三：「勞工保險加保申報表」影本一件。
    被證四：「國立臺北大學工程投標廠商及負責人印章印模及押標金資料單」影本
            一件。
    被證五：「工程（材料）合約書」影本一件。
    被證六：「銘園結算清單」影本一件。
    被證七：付款收據影本一件。
    被證八：「診斷證明書」影本一件。
    被證九：法院訴訟事件案號及債務結算清單計五紙。
    被證十：「估價單」影本二紙。
    被證十一：「付款簽收單」影本一紙。
    被證十二：「每期計算（送回公司）簽收簿」影本一件。
    被證十三：原告向法院對被告及簡銘辰所提起訴訟明細表一件。
    被證十四：債權金額計算表二紙。
    被證十五：存證信函影本一件。
    理      由
甲、程序方面：
    原告原以支付命令聲請狀，請求被告給付九十三萬零二十四元，及自九十年十二
    月三十日起，至清償日止，按週年利率百分之八計算之利息，嗣於被告於法定期
    間內聲明異議，以支付命令之聲請視為起訴後、訴訟繫屬中之九十一年六月三日
    ，具狀減縮其請求之利息為按週年利率百分之五計算，再於九十一年七月九日具
    狀改為聲明請求被告給付八十三萬零二十四元，及自九十年十二月三十日起，至
    清償日止，按週年利率百分之五計算之利息。核均屬未變更訴訟標的而減縮應受
    判決事項之聲明，依民事訴訟法第二百五十五條第一項第三款規定，尚無不合，
    被告表示不同意原告為訴之變更云云，尚有誤會，合先陳明。
乙、得心證之理由：
一、原告主張：被告於九十年十二月二十四日，經銘園園藝行及銘園營造廠之全權授
    權，代理該園藝行及營造廠與原告結算欠款，確認尚欠原告九十四萬零二十四元
    ，被告並願就上開款項之清償責任擔任保證人，詎清償期屆至後，上開欠款尚有
    八十三萬零二十四元未還，其負責人簡銘辰避不見面，被告亦拒絕清償上開欠款
    ，爰依上開確定證明書之約定，請求被告如數給付系爭款項等語。
二、被告則以：系爭款項係銘園園藝行及銘園營造廠與原告間之債權債務關係，與被
    告無關，被告並非系爭借款之保證人或連帶保證人等語，資為抗辯。
三、本件兩造之爭點為：被告是否為銘園園藝行及銘園營造廠上開積欠原告之八十三
    萬零二十四元債務之連帶保證人？經查：
  （一）被告於九十年十二月二十四日，經銘園園藝行及銘園營造廠之授權，代理該
        園藝行及營造廠與原告結算欠款，確認尚欠原告九十三萬零二十四元，被告
        並就上開款項之清償責任擔任保證人等事實，業據提出與所述相符之上開確
        定證明書及切結書各一件為證，且被告亦不否認上開切結書為真正。經本院
        核對上開確定證明書所蓋「銘園園藝行」及「甲○○」之印文，與被告九十
        一年六月十二日書狀（經本院以九十一年六月十四日第一二九二二號收文戳
        收狀在卷）所附附件一即「銘園園藝行」為其所屬員工鄭玉瓊辦理勞工保險
        加保時，所填寫之勞工保險加保申報表（全民健康保險第一二三類保險對象
        投保【轉入】申報表）所蓋單位印章「銘園園藝行」及經辦人印章「甲○○
        」之印文相符，自堪認原告之主張為真實。被告辯稱上開確定證明書非由銘
        園園藝行及銘園營造廠所授權訂定，其上所載之日期與兩造實際見面之日期
        不一致，其非系爭債務之保證人，就系爭債務之履行不負保證責任云云，自
        非可採。
  （二）惟按「稱保證者，謂當事人約定，一方於他方之債務人不能履行債務時，由
        其代負履行責任之契約。」、「保證人於債權人未就主債務人之財產為強制
        執行而無效果前，對於債權人得拒絕清償。」民法第七百三十九條、第七百
        四十五條分別定有明文。又，保證債務本以主債務人不履行債務時，由保證
        人代負履行責任為其內容，故有關字據載明債務人屆期不還時，由保證人代
        為返還者，不過為負擔普通保證債務之約定，不得謂為保證人拋棄民法第七
        百四十五條先訴抗辯權利之意思表示，亦有最高法院三十一年上字第二二三
        四號判例意旨可參。從而，如債權人未就主債務人之財產強制執行而無效果
        以前，保證人自得拒絕清償。
  （三）查，依上開確定證明書所載，被告就系爭債務之履行，係記載為「銘園營造
        廠全權處理代表即『保證人』甲○○」而非「連帶保證人」之地位，已如前
        述。原告指稱被告應依上開確定證明書之約定，就系爭債務之履行對原告負
        連帶保證人之責任云云，即非有據。被告就系爭債務之履行既僅居於普通保
        證人而非連帶保證人之地位，原告即應證明其已請求系爭債務之主債務人即
        銘園園藝行及銘園營造廠清償債務，並已對該園藝行及營造廠之財產為強制
        執行而無效果，始得向保證人即被告請求履行本件保證責任。
  （四）經查，原告雖提出本院所核發之上開支付命令、台灣士林地方法院民事庭之
        上開函文、本院非訟事件處理中心之上開通知各一件為證，惟原告並未證明
        上開函文及通知所指之支付命令業已確定，並自陳臺灣士林地方法院核發之
        支付命令因逾三個月未能送達而失效（見本院九十一年九月十七日言詞辯論
        筆錄），自無從以上開證明文件即認為原告已就系爭債務之主債務人即銘園
        園藝行及銘園營造廠之財產為強制執行而無效果之情事。原告指稱銘園園藝
        行及銘園營造廠之負責人簡銘辰已搬遷不明、避不見面等語，縱然屬實，亦
        與前述得對系爭債務之保證人即被告為請求之要件不合，此外，原告所提之
        其他文件，亦均無被告願負連帶保證責任之記載，原告之主張即屬無據。
  （五）綜上所述，原告依上開確定證明書，主張被告應履行保證責任，請求被告給
        付系爭款項八十三萬零二十四元及加計自九十年十二月三十日起至清償日止
        之法定遲延利息，為無理由，應予駁回。
四、本件事證已臻明確，兩造其餘攻擊防禦方法及舉證，經核與判決結果均無影響，
    爰不一一論述，附此敘明。
丙、結論：
    本件原告之訴為無理由，依民事訴訟法第七十八條，判決如主文。
中　　　華　　　民　　　國　　九十一　　年　　　十　　　月　　　一　　　日
                                        民事第三庭法      官　張明輝
右為正本係照原本作成
如對本判決上訴，須於判決送達後廿日內向本院提出上訴狀
中　　　華　　　民　　　國　　九十一　　年　　　十　　　月　　　一　　　日
　　　　　　　　　　　　　　　　　　　　　　　　　法院書記官　周其祥
